---
title: "Tarea 3 - Algunas Distribuciones Importantes de Probabilidad"
author: "Héctor Hibran Tapia Fernández - A01661114"
date: "2024-08-09"
output: pdf_document
---

```{r setup, include=FALSE}
knitr::opts_chunk$set(echo = TRUE)
```


## Pregunta 1
1. Graficar una distribución Normal con media 10, y desviación estándar 2.

```{r}
par(bg = "black", col.axis = "white", col.lab = "white", col.main = "white", col.sub = "white")

mu = 10
sigma = 2
x = seq(mu - 4*sigma, mu + 4*sigma, 0.01)
y = dnorm(x, mu, sigma)

plot(x, y, type = "l", col = '#FF073A', lwd = 2, main = "Normal(10,2)",
     col.main = "white", col.lab = "white", col.axis = "white", col.sub = "white")

grid(col = "gray", lty = "dotted")
box(col = "white")
```


## Pregunta 2
2. Graficar una distribución T Student con grados de libertad v = 12 

```{r}
par(bg = "black", col.axis = "white", col.lab = "white", col.main = "white", col.sub = "white")

gl = 12
sigma = sqrt(gl/(gl-2))
x = seq( -4*sigma, 4*sigma, 0.01)
y = dt(x,gl)

plot(x, y, type = "l", col = 'blue', lwd = 2, main = "T Student con gl = 12",
     col.main = "white", col.lab = "white", col.axis = "white", col.sub = "white")

grid(col = "gray", lty = "dotted")
box(col = "white")
```

## Pregunta 3
3.  Gráfique la distribución Chi-cuadrada con 8 grados de libertad.


```{r}
par(bg = "black", col.axis = "white", col.lab = "white", col.main = "white", col.sub = "white")

gl = 8
sigma = sqrt(2*gl)
x = seq( 0, mu + 8*sigma, 0.01)
y = dchisq(x,gl)

plot(x, y, type = "l", col = 'green', lwd = 2, main = "Chi2 con gl = 8",
     col.main = "white", col.lab = "white", col.axis = "white", col.sub = "white")

grid(col = "gray", lty = "dotted")
box(col = "white")
```


## Pregunta 4
4. Graficar una distribución F con v1 = 9, v2 = 13

```{r}
par(bg = "black", col.axis = "white", col.lab = "white", col.main = "white", col.sub = "white")

v1 = 9
v2 = 13
sigma = sqrt(2)*v2*sqrt(v2+v1-2)/(sqrt(v2-4)*(v2-2)*sqrt(v1))
x = seq( 0, mu + 8*sigma, 0.01)
y = df(x,v1, v2)

plot(x, y, type = "l", col = 'purple', lwd = 2, main = "F con v1 = 9, v2 = 13",
     col.main = "white", col.lab = "white", col.axis = "white", col.sub = "white")

grid(col = "gray", lty = "dotted")
box(col = "white")
```


## Pregunta 5
5.  Si Z es una variable aleatoria que se distribuye normalmente con media 0 y desviación estándar 1, hallar los procedimientos de: 

a) P(Z > 0.7) = 0.2419637
b) P(Z < 0.7) = 0.7580363
c) P(Z = 0.7)  = 0
d) Hallar el valor de Z que tiene al 45% de los demás valores inferiores a ese valor.

```{r}
P_Z_mayor_que_0.7 <- 1 - pnorm(0.7)
P_Z_mayor_que_0.7

P_Z_menor_que_0.7 <- pnorm(0.7)
P_Z_menor_que_0.7

P_Z_igual_a_0.7 <- 0
P_Z_igual_a_0.7

Z_45_porcentaje <- qnorm(0.45)
Z_45_porcentaje
```


## Pregunta 6
6.  Hallar el procedimiento para verificar los siguientes resultados si se sabe que X se distribuye normalmente con una media de 100 y desviación estándar de 7.

a) P(X < 87) = 0.031645
b) P(X > 87) = 0.968354
c) P(87 < X < 110) = 0.89179

```{r}
P_X_menor_que_87 <- pnorm(87, 100, 7)
P_X_menor_que_87

P_X_mayor_que_87 <- 1 - pnorm(87, 100, 7)
P_X_mayor_que_87

P_X_mayor_que_87_y_menor_que_110 <- pnorm(110, 100, 7) - (pnorm(87, 100, 7))
P_X_mayor_que_87_y_menor_que_110 
```


## Pregunta 7
7.  Hallar el procedimiento para verificar los siguientes resultados si se sabe que X se distribuye T Student con gl= 10, hallar:

a) P(X < 0.5) = 0.6860532
b) P(X > 1.5)  = 0.082253
c) La t que sólo el 5% son inferiores a ella.  (t = -1.812461)

```{r}
P_X_menor_que_0_5 <- pt(0.5, df = 10)
P_X_menor_que_0_5

P_X_mayor_que_1_5 <- 1 - pt(1.5, df = 10)
P_X_mayor_que_1_5

P_X_menor_que_0_0_5 <- qt(0.05, df = 10)
P_X_menor_que_0_0_5
```

## Pregunta 8
8. Hallar el procedimiento para verificar los siguientes resultados si se sabe que X se distribuye Chi-cuadrada con gl = 6, hallar:

a) P(X2 < 3) = 0.1911532
b) P(X2 > 2) = 0.9196986
c) El valor x de chi que sólo el 5% de los demás valores de x es mayor a ese valor.

```{r}
P_X_menor_que_3 <- pchisq(3, df = 6)
P_X_menor_que_3

P_X_mayor_que_2 <- 1 - pchisq(2, df = 6)
P_X_mayor_que_2

P_X_mayor_que_0_0_5 <- qchisq(0.95, df = 6)
P_X_mayor_que_0_0_5
```


## Pregunta 9
9. Hallar el procedimiento para verificar los siguientes resultados si se sabe que X se distribuye F con v1 = 8, v2 = 10, hallar:

a) P(X < 2) = 0.8492264
b) P(X > 3) = 0.05351256
c) El valor de x que sólo el 25% de los demás valores es inferior a él.

```{r}
P_X_menor_que_2 <- pf(2, df1 = 8, df2 = 10)
P_X_menor_que_2

P_X_mayor_que_3 <- 1 - pf(3, df1 = 8, df2 = 10)
P_X_mayor_que_3

P_X_menor_que_0_2_5 <- qf(0.25, df1 = 8, df2 = 10)
P_X_menor_que_0_2_5
```


## Pregunta 10
Una compañía de reparación de fotocopiadoras encuentra, revisando sus expedientes, que el tiempo invertido en realizar un servicio, se comporta como una variable normal con media de 65 minutos y desviación estándar de 20 minutos. Calcula la proporción de servicios que se hacen en menos de 60 minutos. Resultado en porcentaje con dos decimales, ejemplo 91.32%.

```{r}
proporcion <- pnorm(60, 65, 20)
porcentaje <- proporcion * 100
resultado <- sprintf("%.2f%%", porcentaje)
resultado
```

