---
title: "Tarea 5 - Transformaciones"
author: "Héctor Hibran Tapia Fernández - A01661114"
date: "2024-08-15"
---

```{r setup, include=FALSE}
knitr::opts_chunk$set(echo = TRUE)
```

## Comenzando...

Trabaja con el set de datos Mc Donalds menu Download Mc Donalds menu, que contiene diversas características del menú de  alimentos de Mc Donalds.

```{r}
datos <- read.csv("mc-donalds-menu.csv")
head(mc_donalds_data)
```

Selecciona una variable, que no sea Calorías, y encuentra la mejor transformación de datos posible para que la variable seleccionada se comporte como una distribución Normal. Realiza:

### Usaremos Protein

## 1. Utiliza la transformación Box-Cox. Utiliza el modelo exacto y el aproximado de acuerdo con las sugerencias de Box y Cox para la transformación.


```{r}
library(MASS)

protein_a_transformar <- datos$Protein[datos$Protein > 0]
transformacion_boxcox <- boxcox(protein_a_transformar ~ 1, lambda = seq(-2, 2, by = 0.1))

lambda_optimo <- transformacion_boxcox$x[which.max(transformacion_boxcox$y)]
```
```{r}
datos_transformados_exactos <- (protein_a_transformar^lambda_optimo - 1) / lambda_optimo
datos_transformados_exactos
```

```{r}
datos_transformados_aproximados <- log(protein_a_transformar)
datos_transformados_aproximados
```


```{r}
# Instala y carga tidyverse (que incluye tidyr y ggplot2)
# install.packages("tidyverse")

library(tidyr)
library(ggplot2)

# Crea un data frame con los datos transformados
df_transformados <- data.frame(
  Index = seq_along(protein_a_transformar),
  Exactos = datos_transformados_exactos,
  Aproximados = datos_transformados_aproximados
)

# Derrite el data frame usando tidyr::pivot_longer
df_transformados_long <- df_transformados %>%
  pivot_longer(cols = c("Exactos", "Aproximados"), names_to = "Tipo", values_to = "Valor")

# Crea la gráfica
ggplot(df_transformados_long, aes(x = Index, y = Valor, color = Tipo)) +
  geom_line() +
  geom_point() +
  labs(title = "Comparación de Transformaciones: Exacta vs Aproximada",
       x = "Índice",
       y = "Valor Transformado",
       color = "Tipo de Transformación") +
  theme_minimal()

```

