---
title: "Tarea 10 - Regresión Lineal"
author: "Héctor Hibran Tapia Fernández - A01661114"
date: "2024-09-03"
output: html_document
---

```{r setup, include=FALSE}
knitr::opts_chunk$set(echo = TRUE)
```

## 1. Obtén la matriz de correlación de los datos que se te proporcionan. Interpreta.

```{r}
df = read.csv("./Estatura-peso_HyM.csv")
df_numerico <- df[sapply(df, is.numeric)]
matriz_correlacion <- cor(df_numerico, use = "complete.obs")
print(matriz_correlacion)
```

La matriz muestra la relación (lineal) que tienen dos variables, 1 es una relación (lineal) perfecta y 0 sería que no tienen relación (lineal) y valores negativos sería que serían que tenine una relación (lineal) negativa.

Ambas variables tienen una relación (lineal) positiva muy fuerte lo que dice que están relacionandas y dando sentido a los números es verdad, la estatura tiene que ver mucho con el peso y el peso con la estatura.

## 2. Obtén medidas (media, desviación estándar, etc) que te ayuden a analizar los datos.

```{r}
df_hombres = subset(df, df$Sexo == "H")
df_mujeres = subset(df, df$Sexo == "M")

df_medidas = data.frame(
  "H-Estatura" = df_hombres$Estatura,
  "H-Peso" = df_hombres$Peso,
  "M-Estatura" = df_mujeres$Estatura,
  "M-Peso" = df_mujeres$Peso
)

n = 4

d = matrix(NA, ncol = 8, nrow = n)

for (i in 1:n) {
  d[i, ] <- c(
    as.numeric(summary(df_medidas[, i])),
    sd(df_medidas[, i]),
    sd(df_medidas[, i]) / mean(df_medidas[, i])
  )
}

medidas = as.data.frame(d)
row.names(medidas) = c("H-Estatura", "H-Peso", "M-Estatura", "M-Peso")
names(medidas) = c("Minimo", "Q1", "Mediana", "Media", "Q3", "Máximo", "Desv Est", "CV")
print(medidas)
```

```{r}
boxplot(df$Estatura~df$Sexo, ylab="Estatura", xlab="", col=c("blue","pink"), names=c("Hombres", "Mujeres"), main="Estatura")
```

```{r}
boxplot(df$Peso ~ df$Sexo, ylab = "Peso", xlab = "", names = c("Hombres", "Mujeres"), col = c("blue", "pink"), main = "Peso")
```

## 3. Encuentra la ecuación de regresión de mejor ajuste haciendo el ajuste por separado para Hombres y Mujeres por separado e incluyendo hombres y mujeres como variable Dummy. Para los 3 modelos:

### 3.1 Realiza la regresión entre las variables involucradas.

```{r}
Modelo1H = lm(Peso ~ Estatura, data = df_hombres)
Modelo1H
```

```{r}
Modelo1M = lm(Peso ~ Estatura, data = df_mujeres)
Modelo1M
```
Hipótesis:

- $H_0: \beta_1 = 0$
- $H_1: \beta_1 \neq 0$

```{r}
sH = summary(Modelo1H)
print(sH)
```


```{r}
sM = summary(Modelo1M)
print(sM)
```


### 3.2 Significancia del modelo:

- Valida la significancia del modelo con un alfa de 0.03 (incluye las hipótesis que pruebas)

Para Hombres:

```{r}
p_valor <- sH$coefficients[2, 4]

if (p_valor < 0.03) {cat("Se rechaza la hipótesis nula (H0). Hay evidencia suficiente para afirmar que existe una relación lineal significativa entre Estatura y Peso.\n")} else {cat("No se rechaza la hipótesis nula (H0). No hay evidencia suficiente para afirmar que existe una relación lineal significativa entre Estatura y Peso.\n")
}
```

Para Mujeres:

```{r}
p_valor = sM$coefficients[2, 4]

if (p_valor < 0.03) {cat("Se rechaza la hipótesis nula (H0). Hay evidencia suficiente para afirmar que existe una relación lineal significativa entre Estatura y Peso.\n")} else {cat("No se rechaza la hipótesis nula (H0). No hay evidencia suficiente para afirmar que existe una relación lineal significativa entre Estatura y Peso.\n")
}
```

- Validala significancia de β̂i con un alfa de 0.03 (incluye las hipótesis que pruebas)

Para Hombres:

```{r}
coeficientes <- sH$coefficients

for (i in 1:nrow(coeficientes)) {
  coeficiente <- coeficientes[i, 1]
  error_estandar <- coeficientes[i, 2]
  valor_t <- coeficientes[i, 3]
  valor_p <- coeficientes[i, 4]
  
  cat(paste("Coeficiente:", rownames(coeficientes)[i], "\n"))
  cat(paste("  Valor del coeficiente:", round(coeficiente, 4), "\n"))
  cat(paste("  Error estándar:", round(error_estandar, 4), "\n"))
  cat(paste("  Valor t:", round(valor_t, 4), "\n"))
  cat(paste("  Valor p:", round(valor_p, 4), "\n"))
  
  if (valor_p < 0.03) {
    cat("  Resultado: Se rechaza la hipótesis nula (H0). El coeficiente es significativo.\n\n")
  } else {
    cat("  Resultado: No se rechaza la hipótesis nula (H0). El coeficiente no es significativo.\n\n")
  }
}
```

Para Mujeres:

```{r}
coeficientes <- sM$coefficients

for (i in 1:nrow(coeficientes)) {
  coeficiente <- coeficientes[i, 1]
  error_estandar <- coeficientes[i, 2]
  valor_t <- coeficientes[i, 3]
  valor_p <- coeficientes[i, 4]
  
  cat(paste("Coeficiente:", rownames(coeficientes)[i], "\n"))
  cat(paste("  Valor del coeficiente:", round(coeficiente, 4), "\n"))
  cat(paste("  Error estándar:", round(error_estandar, 4), "\n"))
  cat(paste("  Valor t:", round(valor_t, 4), "\n"))
  cat(paste("  Valor p:", round(valor_p, 4), "\n"))
  
  if (valor_p < 0.03) {
    cat("  Resultado: Se rechaza la hipótesis nula (H0). El coeficiente es significativo.\n\n")
  } else {
    cat("  Resultado: No se rechaza la hipótesis nula (H0). El coeficiente no es significativo.\n\n")
  }
}
```

- Indica cuál es el porcentaje de variación explicada por el modelo.

```{r}
R2 = sH$r.squared
porcentaje_variacion_explicada <- R2 * 100
cat("Porcentaje de variación explicada por el modelo es:", round(porcentaje_variacion_explicada, 2), "%\n")
```

```{r}
R2 = sM$r.squared
porcentaje_variacion_explicada <- R2 * 100
cat("Porcentaje de variación explicada por el modelo es:", round(porcentaje_variacion_explicada, 2), "%\n")
```

### 3.3 Dibuja el diagrama de dispersión de los datos y la recta de mejor ajuste.

```{r}
plot(df_hombres$Estatura, df_hombres$Peso, col = 'lightblue', main = "Estatura vs Peso \n Hombres", ylab = "Estatura", xlab = "Peso", pch = 19)
abline(Modelo1H, col = 'red', lwd = 1.5)
```

```{r}
plot(df_mujeres$Estatura, df_mujeres$Peso, col = 'pink2', main = "Estatura vs Peso \n Mujeres", ylab = "Estatura", xlab = "Peso", pch = 19)
abline(Modelo1M, col = 'green4', lwd = 1.5)
```

```{r}
plot(df_hombres$Estatura, df_hombres$Peso, col = 'blue', main = "Estatura vs Peso \n Hombres y Mujeres", ylab = "Peso", xlab = "Estatura", pch = 19, xlim = c(1.45, 1.80), ylim = c(40, 90))

points(df_mujeres$Estatura, df_mujeres$Peso, col = 'pink2', pch = 19)

abline(Modelo1H, col = 'blue', lwd = 2.5)
abline(Modelo1M, col = 'pink', lwd = 2.5)
```




