---
title: "Tarea 12 - Regresión Lineal con Análisis de Errores"
author: "Héctor Hibran Tapia Fernández - A01661114"
date: "2024-09-04"
output: html_document
---

```{r setup, include=FALSE}
knitr::opts_chunk$set(echo = TRUE)
```

# El Validez del Modelo

```{r}
df = read.csv("./Estatura-peso_HyM.csv")

df_hombres = subset(df, df$Sexo == "H")
df_mujeres = subset(df, df$Sexo == "M")

df_medidas = data.frame(
  "H-Estatura" = df_hombres$Estatura,
  "H-Peso" = df_hombres$Peso,
  "M-Estatura" = df_mujeres$Estatura,
  "M-Peso" = df_mujeres$Peso
)
```

## Modelo 1.

```{r}
Modelo1H = lm(Peso ~ Estatura, data = df_hombres)
Modelo1H
```
## Modelo 2.

```{r}
Modelo1M = lm(Peso ~ Estatura, data = df_mujeres)
Modelo1M
```
## Modelo 3. 

```{r}
ModeloInter = lm(Peso ~ Estatura * Sexo, data = df)
ModeloInter
```
## Modelo 4.

```{r}
ModelosinInter = lm(Peso ~ Estatura + Sexo, data = df)
ModelosinInter
```


## 1. Analiza si el (los) modelo(s) obtenidos anteriormente son apropiados para el conjunto de datos.

### Realiza el análisis de los residuos:

### 1.1. Normalidad de los residuos

```{r}
library(nortest)
ad.test(Modelo1H$residuals)
ad.test(Modelo1M$residuals)
ad.test(ModeloInter$residuals)
ad.test(ModelosinInter$residuals)
```

```{r}
par(mfrow = c(1,2))
qqnorm(Modelo1H$residuals, main = "Q-Q Plot - Modelo1H")
qqline(Modelo1H$residuals)
hist(Modelo1H$residuals, freq = FALSE, main = "Modelo1H", xlab = "Residuals", ylab = "Density")
lines(density(Modelo1H$residuals), col = "red")
curve(dnorm(x, mean = mean(Modelo1H$residuals), sd=sd(Modelo1H$residuals)), add = TRUE, col = "blue", lwd = 2)
par(mfrow = c(1,1))
```

```{r}
par(mfrow = c(1,2))
qqnorm(Modelo1M$residuals, main = "Q-Q Plot - Modelo1M")
qqline(Modelo1M$residuals)
hist(Modelo1M$residuals, freq = FALSE, main = "Modelo1M", xlab = "Residuals", ylab = "Density")
lines(density(Modelo1M$residuals), col = "red")
curve(dnorm(x, mean = mean(Modelo1H$residuals), sd = sd(Modelo1M$residuals)), add = TRUE, col = "blue", lwd = 2)
par(mfrow = c(1,1))
```

```{r}
par(mfrow = c(1,2))
qqnorm(ModeloInter$residuals, main = "Q-Q Plot - ModeloInter")
qqline(ModeloInter$residuals)
hist(ModeloInter$residuals, freq = FALSE, main = "ModeloInter", xlab = "Residuals", ylab = "Density")
lines(density(ModeloInter$residuals), col = "red")
curve(dnorm(x, mean = mean(ModeloInter$residuals), sd = sd(ModeloInter$residuals)), add = TRUE, col = "blue", lwd = 2)
par(mfrow = c(1,1))
```

```{r}
par(mfrow = c(1,2))
qqnorm(ModelosinInter$residuals, main = "Q-Q Plot - ModelosinInter")
qqline(ModelosinInter$residuals)
hist(ModelosinInter$residuals, freq = FALSE, main = "ModelosinInter", xlab = "Residuals", ylab = "Density")
lines(density(ModelosinInter$residuals), col = "red")
curve(dnorm(x, mean = mean(ModelosinInter$residuals), sd = sd(ModelosinInter$residuals)), add = TRUE, col = "blue", lwd = 2)
par(mfrow = c(1,1))
```


### 1.2. Verificación de media cero

```{r}
t.test(Modelo1H$residuals)
t.test(Modelo1M$residuals)
t.test(ModeloInter$residuals)
t.test(ModelosinInter$residuals)
```

### 1.3. Homocedasticidad e independencia

```{r}
plot(Modelo1H$fitted.values, Modelo1H$residuals,main = "Modelo1H",xlab = "Valores Ajustados",ylab = "Residuos")
abline(h = 0, col = "blue")

plot(Modelo1M$fitted.values, Modelo1M$residuals,main = "Modelo1M",xlab = "Valores Ajustados",ylab = "Residuos")
abline(h = 0, col = "pink")

plot(ModeloInter$fitted.values, ModeloInter$residuals,main = "ModeloInter",xlab = "Valores Ajustados",ylab = "Residuos")
abline(h = 0, col = "purple")

plot(ModelosinInter$fitted.values, ModelosinInter$residuals,main = "ModelosinInter",xlab = "Valores Ajustados",ylab = "Residuos")
abline(h = 0, col = "purple")
```

## 2. No te olvides de incluir las hipótesis en la pruebas de hipótesis que realices.

#### Test de Durbin-Watson y Prueba de Breusch-Godfrey

- Hipótesis Nula (H₀): Los errores no están autocorrelacionados.
- Hipótesis Alternativa (H₁): Los errores están autocorrelacionados.

```{r}
library(lmtest)

dw_test_hombres = dwtest(Modelo1H)
bg_test_hombres = bgtest(Modelo1H)
print("Resultados para Modelo1H:")
print(dw_test_hombres)
print(bg_test_hombres)

dw_test_mujeres = dwtest(Modelo1M)
bg_test_mujeres = bgtest(Modelo1M)
print("Resultados para Modelo1M:")
print(dw_test_mujeres)
print(bg_test_mujeres)

dw_test_inter = dwtest(ModeloInter)
bg_test_inter = bgtest(ModeloInter)
print("Resultados para ModeloInter:")
print(dw_test_inter)
print(bg_test_inter)

dw_test_inter = dwtest(ModelosinInter)
bg_test_inter = bgtest(ModelosinInter)
print("Resultados para ModelosinInter:")
print(dw_test_inter)
print(bg_test_inter)
```

### Prueba de Breusch-Pagan y White

- H₀: La varianza de los errores es constante (homocedasticidad)
- H₁: La varianza de los errores no es constante (heterocedasticidad)

```{r}
bp_test_hombres = bptest(Modelo1H)
white_test_hombres = gqtest(Modelo1H)
print("Resultados para Modelo1H:")
print(bp_test_hombres)
print(white_test_hombres)

bp_test_mujeres = bptest(Modelo1M)
white_test_mujeres = gqtest(Modelo1M)
print("Resultados para Modelo1M:")
print(bp_test_mujeres)
print(white_test_mujeres)

bp_test_inter = bptest(ModeloInter)
white_test_inter = gqtest(ModeloInter)
print("Resultados para ModeloInter:")
print(bp_test_inter)
print(white_test_inter)

bp_test_inter = bptest(ModelosinInter)
white_test_inter = gqtest(ModelosinInter)
print("Resultados para ModelosinInter:")
print(bp_test_inter)
print(white_test_inter)
```

# Intervalos de Confianza

### 1. Con los datos de las estaturas y pesos de los hombres y las mujeres construye la gráfica de los intervalos de confianza y predicción para la estimación y predicción de Y para el mejor modelo seleccionado.

```{r}
library(ggplot2)

# Volvemos a traer nuestras variables para evitar errores de procesamiento.

df_hombres = subset(df, df$Sexo == "H")
df_mujeres = subset(df, df$Sexo == "M")

Modelo1H = lm(Peso ~ Estatura, data = df_hombres)
Modelo1M = lm(Peso ~ Estatura, data = df_mujeres)

prediccion_hombres = predict(Modelo1H, interval = "prediction", level = 0.97)
prediccion_mujeres = predict(Modelo1M, interval = "prediction", level = 0.97)

df_hombres = cbind(df_hombres, prediccion_hombres)
df_mujeres = cbind(df_mujeres, prediccion_mujeres)

ggplot(df_mujeres, aes(x = Estatura, y = Peso)) + geom_point() + geom_line(aes(y = lwr), color = "red", linetype = "dashed") + geom_line(aes(y = upr), color = "red", linetype = "dashed") + geom_smooth(method = "lm", formula = y ~ x, se = TRUE, level = 0.97, col = "blue", fill = "pink2") + theme_light() + labs(title = "Relación Peso y en Estatura Mujeres", x = "Estatura", y = "Peso")

ggplot(df_hombres, aes(x = Estatura, y = Peso)) + geom_point() + geom_line(aes(y = lwr), color = "red", linetype = "dashed") + geom_line(aes(y = upr), color = "red", linetype = "dashed") + geom_smooth(method = "lm", formula = y ~ x, se = TRUE, level = 0.97, col = "blue", fill = "pink2") + theme_light() + labs(title = "Relación Peso y Estatura en Hombres", x = "Estatura", y = "Peso")
```





